最高法院刑事判決　　　　　　　　　　　　　　　八十八年度台上字第二四六四號
　　上訴人　台灣高等法院檢察署檢察官
　　被　告　甲○○
右上訴人因被告偽造有價證券案件，不服台灣高等法院中華民國八十七年二月十七日
第二審更審判決（八十六年度重上更(四)字第二一四號，起訴案號：台灣台北地方法院
檢察署八十年度偵字第一五九二六號），提起上訴，本院判決如左：
    主  文
原判決撤銷，發回台灣高等法院。
    理  由
本件原判決維持第一審諭知被告甲○○無罪之判決，駁回檢察官在第二審之上訴，固
非無見。
惟查(一)原判決雖認定被告所辯系爭廣屋企業有限公司吳讚盛簽發，以台北市第一信用
合作社和平東路分社為擔當付款人，ＪＢ0000000號、面額新台幣二千五百十
二萬四千六百元，未載發票日、到期日本票，係被告於七十九年五月中旬，交由黃西
爵拿回給發票人補填日期，於七十九年五月十四日，黃西爵再將已填好日期之本票交
還為可採。然果真如此，何以被告於八十年五月二十九日，具狀向台灣台北地方法院
檢察署，告訴黃西爵等人詐欺時，所提出之系爭本票影本仍為未載發票日、到期日之
空白本票（見八十年度偵字第一一六五○號影印卷一至十頁）﹖而原判決理由雖載被
告辯稱黃西爵起初將本票交給伊後，伊即加以影印，原本鎖在保險箱內，嗣伊將本票
交與黃西爵填載發票日及到期日後，因其金額龐大，即鎖予保險箱內，以防遺失，平
常即以原先影印之影本提出使用等語。然此項辯解，何以足採﹖原判決未見說明，難
謂無理由不備之違法。(二)原判決理由謂所謂保證票，係指交付票據之一方違約時，受
損害之他方得逕行提示求償，具物上保證之性質。而所交付之本票，發票日或到期日
空白者，實含有授權持有人填寫以完成之，否則非另授權不得填寫，則該本票自始無
效，又如何能供保證之用﹖因認生統工程事業股份有限公司（以下簡稱生統公司）嗣
與告訴人吳讚盛訂立新契約，廢棄原訂立之土地買賣契約，致被告認為受騙提出告訴
，則縱係被告在系爭本票上蓋發票日與到期日，使該本票成為形式上有效之票據提示
，亦難謂有偽造之故意可言云云。然卷附被告與黃西爵所簽訂之合夥契約書第三條約
定：「雙方契約成立時，甲方（指生統公司）應將與原契約人（指告訴人）所訂立之
契約書中，原契約人所開立之保證本票台北市第一信用合作社和平東路分社，帳號0
00000－0號，票號ＪＢ0000000號，面額新台幣貳仟伍佰壹拾貳萬肆仟
陸佰元正，做為本契約書之保證。但甲方得應乙方（指被告甲○○）要求，在乙方指
定之銀行開立乙種活存乙戶，但甲方應將該存摺及該戶之印鑑交付乙方保管，以便乙
方能夠提示該筆款項。」（見偵查卷第十九頁背面、二十頁正面）。生統公司交付被
告作為與被告所訂契約履約保證之本票，既為告訴人交付生統公司作為與生統公司所
訂契約履約保證之本票。則能否謂於生統公司違反與被告所訂契約約定時，被告即得
填載本票之發票日與到期日提示，而非係於告訴人違反與生統公司所訂契約約定時，
被告始得填載日期提示﹖饒有研究餘地。上訴意旨指摘原判決不當，非無理由，應認
仍有發回更審之原因。
據上論結，應依刑事訴訟法第三百九十七條、第四百零一條，判決如主文。
中      華      民      國    八十八    年      五      月     十三     日
                              最高法院刑事第七庭
                                  審判長法官  謝  家  鶴
                                        法官  洪  文  章
                                        法官  花  滿  堂
                                        法官  陳  世  淙
                                        法官  洪  佳  濱
      右正本證明與原本無異
                                              書  記  官
中      華      民      國    八十八    年      五      月     二十     日
